臺灣高等法院花蓮分院刑事判決　　　　　　　　　九十年度上更(一)字第一一八號
　　上訴人即被告　己○○
　　共　　　　同
　　選　任辯護人　乙○○
右上訴人即被告因懲治盜匪條例案件，不服臺灣花蓮地方法院八十六年度訴字第四八
一號中華民國八十七年七月十七日第一審判決（起訴案號：臺灣花蓮地方法院檢察署
八十六年度偵字第二一二一號)，提起上訴，本院判決後，經最高法院發回更審，本
院更為判決如左：
    主  文
原判決撤銷。
己○○、庚○○均無罪。
    理  由
一公訴意旨略以：己○○、庚○○係夫妻關係，渠等於民國（下同）八十五年十二月
  間經由友人戊○○（另為不起訴處分）之介紹而認識辛○○、顏漢宗（均已判決有
  罪確定）。辛○○、顏漢宗於八十五年十二月二十八日至花蓮市○○○街一一０巷
  二號己○○、庚○○夫妻住處時，談及伊二人經濟困難，己○○、庚○○夫妻得知
  辛○○、顏漢宗二人經濟拮據，即告知辛○○、顏漢宗稱：住於花蓮縣吉安鄉○○○街四二八巷一弄九號之甲○○經營六合彩賭博，每日均攜有巨額現金出門，並提
  議其二人可加搶取，辛○○、顏漢宗亦表贊同。己○○、庚○○與辛○○、顏漢宗
  四人乃共同意圖為自己不法之所有，而於八十五年十二月二十八日至花蓮市○○○
  街一一０巷二號己○○、庚○○住處共同謀議搶取甲○○財物之事宜。旋於翌日由
  己○○駕車搭載辛○○、顏漢宗前往甲○○上址住處附近勘查地形。辛○○即於八
  十六年一月六日上午七時三十分許駕駛ＩＡ－六四三三號自用小客車搭載顏漢宗及
  綽號「大象」之男子至前開甲○○住處附近守候，嗣見甲○○駕駛車號ＨＱ－五四
  四五號自用小客車出門，辛○○即駕車在花蓮縣吉安鄉○○○街四二八巷與南山五
  街四十五巷交岔路口處攔住王車去路，由顏漢宗持改造手槍、「大象」持玩具手槍
  進入甲○○車內（甲○○之配偶壬○○及渠等之媳婦丙○○均在車內），而對壬○○實施強盜犯罪得逞，共強取壬○○所有之七十四萬元。嗣後辛○○分得二十二萬
  元，顏漢宗分得二十萬元，餘由「大象」取得。因認己○○、庚○○有與辛○○、
  顏漢宗共犯懲治盜匪條例第五條第一項第一款之強盜罪嫌云云。
二訊據被告己○○、庚○○堅詞否認渠等有前揭犯行，並辯稱：辛○○及顏漢宗與被
  告庚○○之弟賴騰雄另於宜蘭共犯強盜案，賴騰雄於宜蘭強盜案事發後，供出辛○○，並帶警逮捕辛○○，嗣再為委任辯護律師之事與辛○○發生誤會，且辛○○見
  伊家境不錯，故意設詞攀誣，並向渠等勒索金錢等語。
三檢察官起訴認被告己○○、庚○○有前揭犯行，無非係以：辛○○、顏漢宗於渠等
  與被告庚○○之弟賴騰雄在宜蘭共犯另案強盜案（臺灣宜蘭地方法院檢察署八十六
  年度偵字第四八五號、臺灣宜蘭地方法院八十六年度重訴字第一號、臺灣高等法院
  八十六年度上訴字第四三四九號）經檢察官於八十六年三月二十五日起訴後之八十
  六年四月二十二日、五月二日於警訊及同年六月臺灣宜蘭地方法院調查時（八十六
  年度重訴字第一號）所為不利於被告己○○、庚○○之供述為其論據。
四惟查：
  (一)按犯罪事實應依證據認定之，無證據不得推定其犯罪事實；不能證明被告犯罪者
    ，應諭知無罪之判決，刑事訴訟法第一百五十四條、第三百零一條第一項分別定
    有明文。又認定犯罪事實，所憑之證據，其為訴訟上之證明，須於通常一般之人
    均不致於有所懷疑，而得確信其為真實之程度者，始得據之為有罪之認定，倘其
    證明尚未達到此一程度，而有合理性懷疑之存在時，即無從為有罪之認定（最高
    法院五二年度台上字第一三００號、七十六年台上字第四九八六號判例參照）。
    查被告庚○○之胞弟賴騰雄於八十六年一月二十二日因涉嫌犯「宜蘭林洪鈞強盜
    案件」，經警方通知到案協助調查時，並未承認犯罪，亦未指證辛○○犯罪，而
    被警飭回。惟嗣後賴騰雄於八十六年一月二十八日凌晨零時許遭宜蘭警方逮捕後
    ，於警訊中指證辛○○犯下「宜蘭林洪鈞強盜案件」（惟堅決否認自己涉案），
    且在當天即帶同宜蘭警方至花蓮市○○○路強御華夏逮捕辛○○，辛○○到案後
    ，坦承犯行，但指證賴騰雄是主謀。當天賴騰雄、辛○○二人即被移送台灣宜蘭
    地方法院檢察署羈押禁見，嗣後警訊又依證人張瑞禎之指證及辛○○供述查獲顏
    漢宗涉案，臺灣宜蘭地方法院檢察署乃於八十六年三月二十五日將賴騰雄、辛○○、顏漢宗一併提起公訴，此有臺灣高等法院八十六年度上訴字第四三四九號偵
    審案卷附案可稽。綜觀該案破獲過程，辛○○確係因庚○○之弟賴騰雄之指證而
    被捕，顏漢宗亦係辛○○到案後，始被發覺犯罪。且嗣後賴騰雄與辛○○於該案
    偵審中一再互指對方是該案主謀（見該案一審審理卷），雙方立場嚴重對立。辛○○於該案審理期間，對賴騰雄供出其下落致其遭警逮捕一事，心懷怨懟，因而
    要求賴騰雄提供安家費，否則要對賴騰雄家人不利等情，已據賴騰雄於前揭宜蘭
    強盜案件所委任之辯護律師徐士斌於本院前審審理時到庭明確證述不虛（見本院
    前審卷第三四頁正面），辛○○亦坦承伊曾經委請丁○○向被告己○○、庚○○
    夫婦索取安家費及在監零用金（見本院前審卷第一一○頁正面辛○○所提出書狀
    之陳述），足見辯護意旨指辛○○、顏漢宗二人挾怨誣指被告二人犯罪之可能性
    不能完全排除，本諸罪疑惟輕之原則，應判決被告二人無罪。
  (三)況刑事訴訟法第一百五十六條第二項規定：被告之自白，不得作為有罪判決之唯
    一證據，仍應調查其他必要之證據，以察其是否與事實相符。其立法旨意乃在防
    範被告自白之虛擬致與真實不符，故對自白在證據上之價值加以限制，明定須藉
    補強證據以擔保其真實性。又利用非共同被告之共犯之自白或其他不利於己之陳
    述，為認定被告犯罪之證據，不特與利用被告自己之自白作為其犯罪之證明同有
    自白虛偽性之危險，亦不免有嫁禍於被告而為虛偽供述之危險。故就刑事訴訟法
    第一百五十六條第二項之立法意旨觀之，非共同被告之共犯之自白或其他不利於
    己之陳述，固得作為認定被告犯罪之證據，但不得作為有罪判決之唯一證據，仍
    應調查其他必要之證據，以察其是否與事實相符，亦即仍須有補強證據以擔保該
    共犯自白之真實性，始得採為斷罪之依據，並非絕對可由法院自由判斷該共犯之
    自白或不利於己之陳述之證明力。若不為調查，而專憑此項供述據為被告犯罪事
    實之認定，即與上開規定有違。而所謂補強證據，則指除該自白或不利於己之陳
    述本身之外，其他足以證明自白之犯罪事實確具有相當程度真實性之證據而言，
    雖所補強者，非以事實之全部為必要，但亦須因補強證據與自白之相互利用，足
    使犯罪事實獲得確信者，始足當之（最高法院八七年度台上字第三四七二號判決
    參照）。本案除共犯辛○○、顏漢宗二人之自白外，並無任何其他直接或間接證
    據足以證明被告己○○、庚○○有公訴意旨所指之幫助強盜犯行，亦應判決被告
    二人無罪。
  (四)最高法院發回意旨雖以：辛○○曾於本院審理時具狀稱伊曾於伊被警查獲前二、
    三天（即八十六年一月二十六日）下午在花蓮市○○○路戊○○所營檳榔攤與顏
    漢宗、庚○○、丁○○見面，當時庚○○表示警方正在查賴騰雄使用之行動電話
    通聯紀錄，並要求辛○○勿將所有人扯出來等情（見本院前審卷第一○九頁），
    當時賴騰雄（庚○○胞弟）已經於同月二十二日經警查獲，則庚○○所稱勿將「
    所有人」扯出來，顯然並非指賴騰雄，辛○○此部分供述攸關其指證被告等犯罪
    之證詞是否可信，本院未傳訊當時在場之丁○○予以究明，且未訊問顏漢宗是否
    確有其事，指摘本院前審職權調查尚不完備。惟查：賴騰雄雖於八十六年一月二
    十二日至宜蘭警方應訊，惟並未承認犯罪，亦未指證辛○○犯罪，嗣後賴騰雄於
    八十六年一月二十八日應訊時，亦僅指證辛○○可能涉案，並未承認自己參與犯
    罪，且當時「花蓮甲○○強盜案件」尚未案發（辛○○至八十六年四月二十二日
    於宜蘭看守所接受花蓮警方借訊時，始首次坦承犯下「花蓮甲○○強盜案件」並
    指證被告己○○、庚○○涉案），故當時庚○○所稱勿將「所有人」扯出來云云
    ，即使屬實，亦顯然係在要求辛○○勿將涉及「宜蘭林洪鈞強盜案件」之賴騰雄
    扯出來，是最高法院發回意旨所指情節，實不足以為本案被告不利之證明，本院
    不再傳訊丁○○到庭作證，附此敘明。
  (五)最高法院發回意旨又以：本件案發後，辛○○、顏漢宗二人復與庚○○之弟賴騰
    雄一同在羅東犯下強盜案，賴騰雄於其所犯盜匪案審判中亦稱伊係在其胞姐即被
    告庚○○家中，經庚○○之介紹而認識辛○○（見原審卷第八二頁正面），似徵
    被告等於戊○○介紹伊等與辛○○、顏漢宗認識之後，雙方之往返接觸並非單純
    ，被告等所辯其經戊○○介紹認識辛○○、顏漢宗後，雙方僅見一次面云云，應
    非實在等語，指摘本院前審認定事實不當。惟被告等前揭辯解即使與事實並不相
    符，惟亦須憑證據認定被告等之罪行，尚不得據此而遽為不利於被告等之認定。
五原審失察，遽予論罪科刑，顯有未合，被告上訴意旨否認犯罪，為有理由，應予撤
  銷改判，諭知被告無罪之判決。
六據上論斷，應依刑事訴訟法第三百六十九條第一項前段、第三百六十四條、第三百
  零一條第一項前段，判決如主文。
本案經檢察官李土城到庭執行職務。
中      華      民      國    九十一    年      三      月     二十     日
                                    審判長法官  謝  志  揚
                                         法官  蔣  有  木
                                          法官  何  方  興
右正本證明與原本無異。
如不服本判決，應於送達後十日內，向本院提出上訴狀。其未敘述理由者，並應於提
出上訴狀後十日內向本院補提理由狀（須附繕本）。
                                        書記官  劉  妙  娘
中      華      民      國    九十一    年      三      月     二十     日
